【裁判字號】    92,台上,3122
【裁判日期】    920612
【裁判案由】    偽造有價證券
【裁判全文】
最高法院刑事判決                              九十二年度台上字第三一二二號
    上  訴  人  台灣高等法院高雄分院檢察署檢察官
    被      告  甲○○
右上訴人因被告偽造有價證券案件，不服台灣高等法院高雄分院中華民國八十九年十
二月三十日第二審更審判決︵八十九年度上更(一)字第四○五號，起訴案號：台灣高雄
地方法院檢察署八十六年度偵字第一八三○七號︶，提起上訴，本院判決如左：
    主  文
原判決撤銷，發回台灣高等法院高雄分院。
    理  由
本件原判決以：公訴意旨略稱被告甲○○於民國︵下同︶八十六年七月十日，在高雄
市○○路二九六巷四六號住處，明知洪宏旻︵業經判處有期徒刑四年確定︶所交付之
陳妗佩名義之高雄市第二信用合作社新興分社第0000000至0000000號
空白支票十八張︵其中四張已由洪宏旻蓋陳妗佩之印章於支票發票人欄︶，係洪宏旻
偷來，而未經發票人同意使用之支票，竟於收受上開贓物支票後，於八十六年七月間
將上開三張支票偽造八十六年七月十日期金額分別為新台幣︵下同︶三萬六千元︵第
0000000號︶交予宏福人壽公司、金額三萬七千元︵第0000000號︶交
予梁秀珠及金額六千七百七十元︵第0000000號︶交予歡樂假期ＫＴＶ抵充欠
款，又基於概括犯意，於八十六年七月二十日在上開空白支票︵第0000000號
︶上偽填金額十一萬一千一百元後存入其本人之第一商業銀行小港分行帳戶，經警於
八十六年七月二十九日二十三時四十分許在高雄市○○○路十號九樓音樂城ＫＴＶ內
捕獲洪宏旻，始知上情，因認被告涉犯刑法第二百零一條第一項偽造有價證券罪嫌及
同法第三百四十九條第一項收受贓物罪嫌云云；但經原審審理結果，認為不能證明被
告犯罪，因而撤銷第一審關於被告部分，依牽連犯從一重論處被告連續意圖供行使之
用，而偽造有價證券︵累犯︶罪刑之判決，改判諭知被告無罪，固非無見。
惟按：審理事實之法院，對於與被告被訴事實有關之證據，應從各方面詳予調查，以
期發現真實，苟有與待證事實相關之證據尚未查竣，即難為有利或不利於被告之判斷
。卷查：(一)被害人陳妗佩於警訊供稱其遭竊之皮包內有支票一本及印章四枚等物，參
諸洪宏旻為警查獲時，在其身上搜獲偽造陳妗佩名義所簽發票號第0000000及
第0000000號支票二張，其上係分別蓋用陳妗佩圓型、方型之不同印章，又洪
宏旻另持以向案外人鄭名宏調現之偽造陳妗佩名義所簽發票號第0000000號支
票上，所蓋用陳妗佩之方型印章，與前開支票蓋用之方型章，外觀上亦非相同，另偽
造之第0000000及0000000號支票二紙，被告自承係洪宏旻蓋妥印章後
交其填寫使用，其上亦蓋用與上開第0000000號相同之圓型印文各等情︵見本
案第一三五三○號警卷第四頁反面、第十七頁，第一四九○二號警卷第十頁，第一三
五三○︱一號警卷第十一頁，第一八三○七號偵查卷第三十五頁證物袋內支票原本︶
，洪宏旻於偽造陳妗佩名義簽發之支票，似有使用三個以上陳妗佩不同印章之情形，
此與支票之簽發使用，應蓋用與付款銀行約定同一印鑑章之往常通例，並不相符合。
被告既自陳上開第0000000、0000000、0000000及00000
00號等四紙支票，均係洪宏旻蓋妥印章後交其使用，復於檢察官訊問時供稱以前曾
將其阿姨之支票借洪宏旻使用等情︵見同上偵查卷第二十四頁正面︶，對於一般支票
應如何簽發使用，似非毫無認識或經驗；則倘洪宏旻所交付上開已蓋妥印章之四紙支
票，有使用不同印文之情形，被告仍予以收受使用，能否謂其並無贓物之認識及偽造
有價證券之犯意，即有詳求之餘地。而洪宏旻交付被告上開已蓋妥印章之四紙支票，
除上述之二紙外，其餘二紙是否亦均係蓋用同一印章，並未臻明瞭。(二)依被告在警訊
、偵查及第一審所供，其係因手頭緊而向洪宏旻借票使用，曾借予洪宏旻二、三千元
，有時五、六千元，有時有還，本案發生前洪宏旻欠其二萬六、七千元各等情，嗣於
原審則陳稱﹁他︵洪宏旻︶向我借錢，共欠我十幾萬元，所以才交支票給我抵債的﹂
，復稱﹁他跟我借七、八萬元，我跟他借票週轉﹂云云︵見第一三五三○｜一號卷第
一、二頁，同上偵查卷第十三、二十四頁，第一審卷第三十頁，原審上訴卷第十九頁
，更(一)卷第二十九頁︶，姑不論其對於洪宏旻將支票交其使用之緣由及洪宏旻向其借
款之金額，前後供述相互矛盾，其可否憑信，已堪研酌，且其與洪宏旻間縱有債權債
務關係，被告使用上開四紙支票，總面額達十九萬餘元，洪宏旻何能授權其超越欠款
額度而為支票之簽發使用，況又係交付整本之空白支票，依此觀察，被告自洪宏旻取
得支票並予以使用，是否係基於合法、正當之原因，而無不法取得使用之認識，亦非
無疑竇。凡此與認定被告有無被訴之犯行非無重要關係，原審未遑進一步查明審認，
遽以被告因洪宏旻欠其借款，而將支票交其使用，被告使用已蓋妥被害人陳妗佩印章
之支票，應已獲得洪宏旻之授權等情，而為被告有利之認定，自嫌速斷。以上或為檢
察官上訴意旨所指摘，或為本院得依職權調查之事項，應認原判決仍有撤銷發回更審
之原因。
據上論結，應依刑事訴訟法第三百九十七條、第四百零一條，判決如主文。
中      華      民      國    九十二    年      六      月     十二     日
                              最高法院刑事第十一庭
                                  審判長法官  呂  潮  澤
                                        法官  白  文  漳
                                        法官  陳  世  雄
                                        法官  孫  增  同
                                        法官  林  開  任
      右正本證明與原本無異
                                              書  記  官
中      華      民      國    九十二    年      六      月     十六     日
                                                                        Ｖ


司法院資訊處製作；財團法人民間司法改革基金會備份。
